臺灣宜蘭地方法院交通事件裁定　　　　　100年度交聲字第5號
移送機關　　交通部公路總局臺北區監理所宜蘭監理站
異　議　人　孟岷
即受處分人
上列異議人因違反道路交通管理處罰條例案件，對於交通部公路
總局臺北區監理所宜蘭監理站於民國99年12月9日所為之處分（
宜監字第裁43-Q00000000號）聲明異議，本院裁定如下：
    主  文
原處分撤銷。
孟岷不罰。
    理  由
一、移送機關處分意旨略以：異議人即受處分人孟岷騎乘車牌號
    碼M8V-076號重型機車，於民國99年10月14日上午11時14分
    許，行經宜蘭縣礁溪鄉○○路○段與德陽路路口，因不按遵
    行方向行駛違規，為宜蘭縣政府警察局礁溪分局警員以宜警
    交字第Q00000000號製單舉發，交通部公路總局臺北區監理
    所宜蘭監理站遂依道路交通管理處罰條例第45條第1款規定
    ，裁處異議人罰鍰新台幣（下同）900元，並依同條例第63
    條第1項規定記違規點數1點。
二、異議意旨略以：警員當時僅攔阻異議人及其他年紀較大的違
    規民眾，對呼嘯而過的年輕駕駛和騎士卻束手無策，執法不
    公；且異議人係附近居民卻不知鄉公所雙向改單向車道之公
    告，此為政令不彰；事後異議人多次至現場觀察，在99年11
    月前單向車道入口處僅豎立一藍底白橫條之圓形標誌，極不
    明顯，路面亦無單向車道導引線及箭頭，政府遲至11月才劃
    清導引線及禁行標誌，因認本件應以宣導為宜，不宜開單等
    語。
三、按汽車駕駛人，爭道行駛而有不按遵行之方向行駛情形者，
    處600元以上1,800元以下罰鍰，道路交通管理處罰條例第45
    條第1款定有明文。又法院受理有關交通事件，準用刑事訴
    訟法之規定，道路交通管理處罰條例第89條前段定有明文。
    又參照最高法院76年度台上字第4986號判例意旨，認定犯罪
    事實所憑之證據，雖不以直接證據為限，間接證據亦包括在
    內；然而無論直接或間接證據，其為訴訟上之證明，須於通
    常一般之人均不致有所懷疑，而得確信其為真實之程度者，
    始得據為有罪之認定，倘其證明尚未達到此一程度，而有合
    理之懷疑存在，以致事實審法院無從取得有罪之確信時，即
    應由法院為諭知被告無罪之判決。則上開原則，於法院審理
    行為人違反道路交通管理處罰條例案件時，亦有適用。從而
    ，法院於審理行為人違反道路交通管理處罰條例案件，當踐
    行完畢調查證據之程序後，為事實之認定時，如就原處分機
    關所認定之行為人違規之事實，仍有合理之懷疑，而無法確
    信行為人確有該當於道路交通管理處罰條例各該處罰條文之
    構成要件事實時，即應依上開原則，對受處分人為有利之認
    定。
四、經查，本件異議人違規路段（即德陽路省道至忠孝路路段）
    係於99年7月9日由雙向車道改為西行單向車道，此有宜蘭縣
    政府警察局礁溪分局99年11月17日警礁交字第0994013478號
    書函暨其所附宜蘭縣礁溪鄉公所公告在卷可稽（見本院卷第
    9至11頁）。惟上開路段於警員舉發當時相關交通標誌之設
    置，依異議人於本院訊問時陳述稱：當時該路段的車道導引
    線及標誌很不明顯，伊沿德陽路由西往東方向行駛，經過忠
    孝路、仁愛路口，僅於德陽路與仁愛路路口電線桿上看到一
    個藍底、白色橫條的圓形標誌等語；舉發員警劉朝國於本院
    訊問時雖提出舉發路口照片12幀，然此12幀照片係100年1月
    鄉公所重新設置交通標誌後拍攝，而非舉發當時所拍攝，並
    自承該處交通標誌曾經鄉公所增減，何時增減則並不清楚等
    語（本院卷第20頁），是本件異議人違規路段雖經礁溪鄉公
    所於99年7月9日公告由雙向車道改為西行單向車道，但於異
    議人違規當時該路段單行道相關標誌之實際設置情形，是否
    足使行駛於該路段之用路人清楚瞭解該路段行向為單行道，
    仍非無疑。又依現存卷證資料，復無其他積極證據足以證明
    異議人有不按交通標誌指示之遵行方向行駛之違規行為，從
    而異議人辯稱該處交通標誌設置不明等語，亦非無據，原處
    分機關認異議人涉有上開違規行為，即屬無從證明。
五、綜上所述，原處分機關認異議人有前開不按遵行方向行駛之
    違規行為，而依道路交通管理處罰條例第45條第1款之規定
    ，裁處異議人900元，並依同條例第63條第1項規定記違規點
    數1點，即難認為允當，故認異議人之異議為有理由，應由
    本院將原處分撤銷，改諭知異議人不罰，以資適法。
據上論斷，應依道路交通事件處理辦法第19條，裁定如主文。
中    華    民    國   100    年    4     月    11    日
                  交通法庭  法  官  辜漢忠
以上正本證明與原本無異。
如不服本裁定應於送達後5日內向本院提出抗告狀。
                            書記官  林詩綺
中    華    民    國   100    年    4     月    11    日